臺灣高等法院臺中分院刑事裁定　　　　　 96年度聲字第131號
聲明人　　　甲○○
送達代收人　張慶宗律師　臺中市○區○○路499號3樓
上列聲明人因撤銷假釋案件，對法務部中華民國95年2月8日法矯
字第0940049320號函聲明異議，本院裁定如下：
    主  文
異議駁回。
    理  由
一、聲明異議意旨略以：保安處分執行法第74條之2 固規定受保
    護管束人，在保護管束期間內，「應保持善良品行，不得與
    素行不良之人往還」；違反前條各款情形之一，情節重大者
    ，檢察官得聲請撤銷保護管束，復為同法第74條之3 所明定
    。惟刑法第78條第1 項規定假釋中因故意更犯罪，受有期徒
    刑以上刑之宣告者，於判決確定後六月以內，撤銷其假釋。
    顯見保安處分執行法第74條之2、第74條之3與刑法第78條第
    1 項規定，存有重大矛盾，前者無須待判決確定，賦予檢察
    官過大之裁量權，後者則須待判決確定後始得聲請撤銷假釋
    ，後者對於當事人權益之保護自較為允當。又檢察官依保安
    處分執行法第74條之2、第74條之3規定固有權認定受保護管
    束人之行為是否違反各款所規定且情節是否重大，而據以決
    定是否「得」聲請撤銷假釋，惟其認定標準應符合社會期待
    ，以昭公信；又法務部95年12月8 日法矯決字第0950045233
    號處分書之受處分人黃振安於假釋中交付保護管束期間更犯
    持槍恐嚇罪行，較聲明人單純運輸未遂為重，檢察官未以該
    案受處分人違反保安處分執行法第74條之2、第74條之3規定
    為由，立即聲請撤銷假釋，直至判決確定後始依刑法第78條
    第1 項規定聲請法務部撤銷假釋，何以本件聲明人所涉運輸
    未遂罪僅經臺灣南投地方法院判處有期徒刑五年，未待上訴
    確定即聲請法務部撤銷假釋，無異賦予檢察官過大之裁量權
    ，嚴重損害聲明人之權益；保安處分執行法第74條之 2、第
    74條之3 規定賦予檢察官過大裁量權得以聲請法務部撤銷假
    釋，有違憲之虞，更與刑法第78條第1 項規定發生重大矛盾
    ，聲明異議人所涉毒品案件在未確定前，本於無罪推定原則
    ，如未經判決有罪確定，不宜依保安處分執行法第74條之 2
    、第74條之3 規定賦予檢察官本於裁量得聲請法務部撤銷假
    釋，而應依刑法第78條第1 項規定待判決有罪確定後始撤銷
    假釋，以求周全等語。
二、按受保護管束人，在保護管束期間內，應保持善良品行；保
    護管束人如有違反而情節重大者，檢察官得聲請撤銷保護管
    束或緩刑之宣告；保安處分執行法第74條之2第1款、第74條
    之3第1項分別定有明文。保安處分執行法第74條之2所定應
    遵守事項為假釋之相對撤銷事由，與刑法第78條第1項所定
    ：「假釋中因故意更犯罪，受有期徒刑以上刑之宣告者，撤
    銷其假釋。」之絕對撤銷事由，二者迥不相同，尚難併同比
    較。再聲請撤銷假釋屬廣義之司法行政處分之一環，保安處
    分執行法立法目的本在賦予檢察官以行政裁量權，對於受保
    護管束人於假釋中應遵守之事項由檢察官本於職權就個案及
    具體情形決定辦理，法院為審查時，應尊重執行機關對於受
    處分人之表現、執行之必要性與效果、對社會之危險性等專
    業評量，故對於檢察官之裁量權僅得為合法性之審查。經查
    ：
(一)、本件聲明人入監執行後，經法務部准予假釋付保護管束，於
    91年9月20 日假釋出監，詎聲明人於假釋付保護管束期間，
    復於93年12月30日因違反毒品危害防制條例案件，經臺灣南
    投地方法院判處有期徒刑5 年，併科罰金新台幣50萬元，有
    臺灣高等法院被告前案紀錄表在卷可稽。雖聲明異議人所犯
    運輸第二級毒品未遂之行為，尚未判決確定，惟聲明人於93
    年12月30日凌晨3時許，在所駕駛車牌號碼2V-8909號三菱小
    客車為警查獲之際，車上確有放置4 桶裝有甲基安非他命水
    溶液及內裝甲基安非他命結晶26包之事實，足徵其於保護管
    束期間未能保持善良品行，未服從保護管束命令，且情節重
    大。臺灣南投地方法院檢察署檢察官以依保安處分執行法第
    74條之2第1款前段、第2款及第74條之3規定，聲請法務部為
    撤銷假釋之處分，經法務部於95年2月8日以法矯字第094004
    9320號處分書撤銷聲明人之假釋，檢察官並依法務部撤銷假
    釋之令函，指揮執行聲明人之殘刑，經核並無違法行使裁量
    權或裁量權濫用之情事，於法並無違誤。
(二)、保安處分係對受處分人將來之危險性所為拘束其身體、自由
    之處置，以達教化與治療之目的，為刑罰之補充制度。假釋
    出獄者，假釋中付保護管束，屬於保安處分之一種，其目的
    在監督受刑人釋放後之行狀與輔導其適應社會生活，期能繼
    續保持善行，與無罪推定原則所欲保障犯罪嫌疑人不受不利
    推論之目的不同，聲明人違反交付保護管束期間應遵守事項
    之規定，顯示保護管束之目的不達，檢察官依法聲請撤銷假
    釋，與無罪推定原則無涉。
(三)、聲明意旨另以他案受刑人黃振安直至判決確定後，始依刑法
    第78條第1項規定聲請法務部撤銷假釋，認本案撤銷假釋之
    處分係賦予檢察官過大裁量權得以聲請法務部撤銷假釋，有
    違憲之虞，然保安處分執行法立法目的如上述，本件聲請人
    於假釋中違反應遵守保持善良品行，不得與素行不良之人往
    還，情節重大，檢察官依保安處分執行法聲請撤銷保護管束
    並無不當亦如上述，自無違憲之虞，況聲請人本不得就其違
    法行為主張平等權，檢察官就他案受刑人黃振安依刑法78條
    第1 項規定聲請法務部撤銷假釋，於法並無不當，然究難以
    此即認本件檢察官依保安處分執行法之聲請違憲。綜上所述
    ，本件聲明異議並無理由，應予駁回。
三、據上論斷，依刑事訴訟法第486條，裁定如主文。
中　　華　　民　　國　　96　　年　　1　　月　　16 　　日
            刑事第九庭    審判長法　官　陳　筱　珮
                                法　官  余　仕　明
                                法　官  康　應　龍
上列正本證明與原本無異。
如不服本裁定應於送達後五日向本院提起抗告狀。
                                書記官　姚　錫　鈞
中　　華　　民　　國　　96　　年　　1 　　月　　17　　日
